臺灣臺北地方法院民事判決　九十年度重訴字第二九六五號
　　原　　　告　泛亞商業銀行股份有限公司
　　法定代理人　甲○○
　　訴訟代理人　戊○○
　　被　　　告　菘泰精機企業有限公司
　　法定代理人　丁○○
　　被　　　告　丙○○
　　　　　　　　己○○
　　　　　　　　辛○○
　　　　　　　　庚○○
右當事人間請求清償借款事件，本院判決如左：
    主      文
被告菘泰精機企業有限公司、丁○○、丙○○應連帶給付原告新台幣壹仟肆佰肆拾捌
萬壹仟玖佰貳拾伍元及如附表編號一至編號五所示之利息、違約金。
被告乙○○應就前項中之新台幣壹仟零陸拾陸萬元及如附表編號一、編號四、編號五
所示之利息、違約金與被告菘泰精機企業有限公司、丁○○、丙○○負連帶清償之責
。
被告己○○應就第一項中之新台幣壹仟貳佰貳拾萬壹仟玖佰貳拾伍元及如附表編號
二至編號五所示之利息、違約金與被告菘泰精機企業有限公司、丁○○、丙○○負連
帶給付之責。
被告辛○○應就第一項中之新台幣貳佰拾萬貳仟玖佰貳拾伍元及如附表編號二所
示之利息、違約金與被告菘泰精機企業有限公司、丁○○、丙○○負連帶給付之責。
被告庚○○應就第一項中之新台幣佰捌拾貳萬壹仟玖佰貳拾伍元及如附表編號二、
編號三所示之利息、違約金與被告菘泰精機企業有限公司、丁○○、丙○○負連帶清
償之責。
訴訟費用由被告菘泰精機企業有限公司、丁○○、丙○○連帶負擔，被告乙○○就其
中之一百四十五分之一百零七與之負連帶之責；被告己○○就其中之一百四十五分之
一百二十三與之負連帶之責；被告辛○○就其中之一百四十五分之二十四與之負連帶
之責；被告庚○○就其中之一百四十五分之三十九與之負連帶之責。
本判決於原告以新台幣肆佰捌拾萬元供擔保後，得假執行。
    事      實
甲、原告方面：
一、聲明：如主文所示，並陳明願供擔保，請准宣告假執行。
二、陳述：被告菘泰精機企業有限公司（下稱「菘泰公司」）於民國八十七年五月二
    十五日邀同被告丁○○、丙○○、乙○○為連帶保證人簽立放款借據一紙，向原
    告借款新台幣（下同）四百五十萬元，借款期間自八十七年六月四日起至九十二
    年六月四日止，於借用後本金分六十期，自八十七年七月四日第一期起，以後每
    滿一個月為一期，按期平均攤還，利息則每滿一個月繳付一次，利息按訂約時原
    告基本放款利率及加減碼標準訂定，上開利率隨時按訂約後原告基本放款利率浮
    動調整，並自訂約後每滿六個月按當時原告加減碼標準調整；被告菘泰公司繼於
    八十八年七月二十六日邀同被告丁○○、丙○○、己○○、辛○○、庚○○為連
    帶保證人簽立放款借據一紙，向原告借款三百萬元，借款期間自八十八年七月二
    十六日起至九十三年七月二十六日止，於借用後本息分六十期，八十八年八月二
    十六日為第一期，以後每滿一個月為一期，按期平均攤還，本借款按訂約時原告
    基本放款利率及加減碼標準訂定，上開利率隨時按訂約後原告基本放款利率浮動
    調整，並自訂約後按當時原告加減碼標準調整；被告菘泰公司再於八十八年十二
    月十四日邀同被告丁○○、丙○○、己○○、庚○○為連帶保證人簽立中長期貸
    款借據一紙，向原告借款一百九十九萬元，借款期間自八十九年一月七日起至九
    十二年一月七日止，利息按郵政儲金一年期定期儲金掛牌利率加百分之六點八五
    機動計收，在未獲郵儲金轉存前利率按百分之九計收，利息自借款日起，按借款
    餘額每一個月計繳一次，第一次繳息日訂為八十九日二月七日，本金自借款日起
    每三個月為一期，分十二期攤還，第一次本金攤還日為八十九年四月七日；被告
    菘泰公司另於八十九年十月三十一日邀同被告丁○○、丙○○、己○○、乙○○
    為連帶保證人簽立週轉金貸款借據一紙，向原告借款六百八十萬元，借款期間自
    八十九年十月三十一日起至九十年十月三十一日止，放款按年息百分之九點一三
    計息，嗣後原告基本放款利率調整時，自調整日起改按原告新牌告基本放款利率
    加年息百分之零點六五計付；被告菘泰公司又於八十九年十月三十一日邀同被告
    丁○○、丙○○、己○○、乙○○連帶保證人簽立放款借據一紙，向原告借款一
    百七十萬元，借款期間自九十二年十月三十一日起至九十一年十月三十一日止，
    於借用後本金分二十四期，自八十九年十月三十一日起每滿一個月為一期，第一
    期償還本金九萬元，第二期至第二十四期每期償還本金七萬元，利息則每滿一個
    月繳付一次，利息按訂約時原告基本放款利率及加減碼標準訂定，上開利率隨時
    按訂約後原告基本放款利率浮動調整，並自訂約後按當時原告加減碼標準調整；
    前開五筆借款並均約定逾期償還本金、利息或本息時，按借款總餘額，自應償付
    日起，逾期在六個月以內者，按上開利率百分之十，逾期超過六個月者，按上開
    利率百分之二十加付違約金，如有任何一宗債務不依約清償本金或利息者，即喪
    失期限利益，視為全部到期，詎被告菘泰公司就前開第一筆借款自八十九年十二
    月四日起；就前開第二筆借款自八十九年十一月二十六日起；就前開第三筆借款
    自八十九年十二月七日起；就前開第四、五筆借款自八十九年十一月三十日起即
    未依約繳息，經視為全部到期，屢催未果，尚積欠本金一千四百四十八萬一千九
    百二十五元及如附表編號一至五所示之利息、違約金迄未清償，爰依消費借貸及
    連帶保證之法律關係，訴請判決如訴之聲明。
三、證據：提出中長期貸款契約、週轉金貸款借據、基本放款利率變動表、郵政匯業
    局存款利率調整表各一份、放款借據三份、一般放款全部查詢單、一般放款往來
    明細查詢單各五份、約定書、印鑑卡各七份、傳票影本十三份。
乙、被告菘泰公司、丁○○方面：
一、聲明：駁回原告之訴。
二、陳述：渠等確有在系爭五筆借據上簽名、蓋章，系爭借款連帶保證人亦均願意作
    保，錢也有貸下來，但因公司被別人倒帳一時週轉不靈，才無力清償。
三、證據：提出之借據影本一份、支票暨退票理由單影本十三份、本票暨退票理由單
    影本七份。
丙、被告庚○○方面：
    未於最後言詞辯論期日到場，據其前到場所為之聲明及陳述如左：
一、聲明：駁回原告之訴。
二、陳述：其確有在系爭第二筆借據上連帶保證人處簽名、蓋章，但其並未在系爭第
    三筆借據上連帶保證人處簽名、蓋章。
三、證據：提出印章二顆。
丁、被告辛○○方面：
一、聲明：駁回原告之訴。
二、陳述：伊知道伊為系爭第二筆借款之連帶保證人，但伊沒有去對保，亦未在該借
    據上簽名、蓋章。
三、證據：宏恩綜合醫院勞動契約書一份。
戊、被告丙○○、乙○○、己○○方面：
    被告未於言詞辯論期日到場，亦未提出書狀作何聲明或陳述。
己、本院依職權向臺灣板橋地方法院函查有無受理被告菘泰公司呈報清算人或呈報清
    算終結事件、及向世華銀行、中國信託商業銀行、寶來證券股份有限公司、合作
    金庫銀行股份有限公司、遠東國際商業銀行調取被告庚○○、辛○○之開戶印鑑
    卡及信用卡申請書。
    理      由
壹、程序方面：
一、當事人得以合意定第一審管轄法院。但以關於由一定法律關係而生之訴訟為限。
    前項合意，應以文書證之。民事訴訟法第二十四條定有明文。本件被告簽立予原
    告之放款借據第八條約定：「借款人及連帶保證人對貴行所負之各宗債務，合意
    以臺北地方法院為第一審管轄法院。」；中長期貸款借據第十一條約定：「本借
    據發生訴訟時，合意以臺北地方法院為第一審管轄法院。」；週轉金貸款借據第
    十四條約定：「本借據發生訴訟時，合意以臺北地方法院為第一審管轄法院。」
    ；約定書第十一條約定：「立約人對貴行所負之各宗債務，合意以臺北地方法院
    為第一審管轄法院。」有原告提出由被告簽立予原告之放款借據、中長期貸款借
    據、週轉金貸款借據、約定書附卷可稽，是本院就本件訴訟，自有管轄權，合先
    敘明。
二、被告丙○○、乙○○、己○○、庚○○未於最後言詞辯論期日到場，核無民事訴
    訟法第三百八十六條所列各款情形，應依原告之聲請，由其一造辯論而為判決。
貳、實體方面：
一、本件原告起訴主張：被告菘泰公司於八十七年五月二十五日邀同被告丁○○、丙○○、乙○○為連帶保證人簽立放款借據一紙，向原告借款四百五十萬元，借款
    期間自八十七年六月四日起至九十二年六月四日止，於借用後本金分六十期，自
    八十七年七月四日第一期起，以後每滿一個月為一期，按期平均攤還，利息則每
    滿一個月繳付一次，利息按訂約時原告基本放款利率及加減碼標準訂定，上開利
    率隨時按訂約後原告基本放款利率浮動調整，並自訂約後每滿六個月按當時原告
    加減碼標準調整；被告菘泰公司繼於八十八年七月二十六日邀同被告丁○○、丙○○、己○○、辛○○、庚○○為連帶保證人簽立放款借據一紙，向原告借款三
    百萬元，借款期間自八十八年七月二十六日起至九十三年七月二十六日止，於借
    用後本息分六十期，八十八年八月二十六日為第一期，以後每滿一個月為一期，
    按期平均攤還，本借款按訂約時原告基本放款利率及加減碼標準訂定，上開利率
    隨時按訂約後原告基本放款利率浮動調整，並自訂約後按當時原告加減碼標準調
    整；被告菘泰公司再於八十八年十二月十四日邀同被告丁○○、丙○○、己○○
    、庚○○為連帶保證人簽立中長期貸款借據一紙，向原告借款一百九十九萬元，
    借款期間自八十九年一月七日起至九十二年一月七日止，利息按郵政儲金一年期
    定期儲金掛牌利率加百分之六點八五機動計收，在未獲郵儲金轉存前利率按百分
    之九計收，利息自借款日起，按借款餘額每一個月計繳一次，第一次繳息日訂為
    八十九日二月七日，本金自借款日起每三個月為一期，分十二期攤還，第一次本
    金攤還日為八十九年四月七日；被告菘泰公司另於八十九年十月三十一日邀同被
    告丁○○、丙○○、己○○、乙○○為連帶保證人簽立週轉金貸款借據一紙，向
    原告借款六百八十萬元，借款期間自八十九年十月三十一日起至九十年十月三十
    一日止，放款按年息百分之九點一三計息，嗣後原告基本放款利率調整時，自調
    整日起改按原告新牌告基本放款利率加年息百分之零點六五計付；被告菘泰公司
    又於八十九年十月三十一日邀同被告丁○○、丙○○、己○○、乙○○連帶保證
    人簽立放款借據一紙，向原告借款一百七十萬元，借款期間自九十二年十月三十
    一日起至九十一年十月三十一日止，於借用後本金分二十四期，自八十九年十月
    三十一日起每滿一個月為一期，第一期償還本金九萬元，第二期至第二十四期每
    期償還本金七萬元，利息則每滿一個月繳付一次，利息按訂約時原告基本放款利
    率及加減碼標準訂定，上開利率隨時按訂約後原告基本放款利率浮動調整，並自
    訂約後按當時原告加減碼標準調整；前開五筆借款並均約定逾期償還本金、利息
    或本息時，按借款總餘額，自應償付日起，逾期在六個月以內者，按上開利率百
    分之十，逾期超過六個月者，按上開利率百分之二十加付違約金，如有任何一宗
    債務不依約清償本金或利息者，視為全部到期，詎被告菘泰公司就前開第一筆借
    款自八十九年十二月四日起；就前開第二筆借款自八十九年十一月二十六日起；
    就前開第三筆借款自八十九年十二月七日起；就前開第四、五筆借款自八十九年
    十一月三十日起即未依約繳息，經視為全部到期，屢催未果，尚積欠本金一千四
    百四十八萬一千九百二十五元及如附表編號一至五所示之利息、違約金迄未清償
    ，爰依消費借貸及連帶保證之法律關係，訴請判決如訴之聲明等語。被告菘泰公
    司、丁○○則以：渠等確有在系爭五筆借款借據上簽名、蓋章，系爭借款也有貸
    下來，但因公司被別人倒帳一時週轉不靈，才無力清償等語；被告庚○○則以：
    其確有在系爭第二筆借據上連帶保證人處簽名、蓋章，但其並未在系爭第三筆借
    據上連帶保證人處簽名、蓋章等語；被告辛○○則以：陳述：伊知道伊為系爭第
    二筆借款之連帶保證人，但伊沒有去對保，亦未在該借據上簽名、蓋章等語，資
    以抗辯。
二、原告主張被告菘泰公司為系爭五筆借款之借款人；被告丁○○、丙○○為系爭五
    筆借款之連帶保證人；被告乙○○為系爭第一、四、五筆借款之連帶保證人；被
    告己○○為系爭第二、三、四、五筆借款之連帶保證人；被告庚○○為系爭第二
    筆借款之連帶保證人，被告菘泰公司就前開第一筆借款自八十九年十二月四日起
    ；就前開第二筆借款自八十九年十一月二十六日起；就前開第三筆借款自八十九
    年十二月七日起；就前開第四、五筆借款自八十九年十一月三十日起即未依約繳
    息，經視為全部到期之事實，業據其提出中長期貸款契約、週轉金貸款借據、基
    本放款利率變動表、郵政匯業局存款利率調整表各一份、放款借據三份、一般放
    款全部查詢單、一般放款往來明細查詢單各五份、約定書、印鑑卡各七份、傳票
    影本十三份為證，並為被告菘泰公司、丁○○、庚○○所不爭執，被告丙○○、
    乙○○、己○○既經合法通知，未於言詞辯論期日到場爭執，亦未提出任何書狀
    答辯以供本院斟酌，應認原告之主張為真實。
三、原告另主張被告庚○○為系爭第三筆借款之連帶保證人、被告辛○○為系爭第二
    筆借款之連帶保證人，並提出中長期貸款借據、放款借據、約定書為證，惟為被
    告庚○○、辛○○所否認，並以前揭情詞置辯。經查：系爭第三筆借據上被告庚○○簽名筆跡及系爭第二筆借據上被告辛○○之簽名筆跡，經送內政部警政署刑
    事警察局以特徵比對法、重疊比對法鑑定，雖因系爭第三筆借據上「庚○○」之
    簽名筆跡有做作之虞，「辛○○」簽名筆跡則有多種書寫方式，特徵不穩定，而
    難以認定，有內政部警政署刑事警察局九十一年三月二十六日刑鑑字第○九一○○五四三六六號鑑驗通知書附卷可稽，然經本院以肉眼比對系爭第三筆借據「庚○○」之簽名筆跡與被告庚○○自承為其簽名之原告銀行放款借據、原告銀行出
    口押匯總質權書增補條款、原告銀行出口押匯總質權書、原告銀行進口物資融資
    契約、原告銀行留存印鑑卡暨約定書、寶來證券印鑑卡、合作金庫印鑑卡、中國
    信託商業銀行印鑑卡、遠東商業銀行印鑑卡上「庚○○」之簽名筆跡，及系爭第
    二筆借據上「辛○○」之簽名筆跡與被告辛○○自承為其簽名之原告銀行出口押
    匯總質權書、原告銀行進口物資融資契約、世華銀行印鑑卡、世華銀行信用卡申
    請書、宏恩綜合醫院勞動契約書上「辛○○」之簽名筆跡，無論筆勢、筆順、筆
    跡佈局結構與被告庚○○、辛○○之簽名筆跡均相同，經本院勘驗無訛，是系爭
    第三筆借據上「庚○○」之簽名，系爭第二筆借據上「辛○○」之簽名，應為被
    告庚○○、辛○○之簽名筆跡，堪予認定，是被告庚○○、辛○○辯稱：渠等未
    在系爭借據上簽名、蓋章等語，不足採信。又保證契約為諾成契約，因當事人雙
    方意思表示一致而成立，對保除當事人另有特別約定外，並非契約之成立要件（
    最高法院六十九年度台上字第二○○二號判決參照），是保證契約，既不以對保
    為成立要件，縱令被告辛○○抗辯未經對保一節屬實，亦不能執以卸免保證責任
    ，是被告辛○○另辯稱：伊未辦理對保不負連帶保證責任等語，亦不足採信。
四、按消費借貸之借用人應於約定期限內，返還與借用物種類、品質、數量相同之物
    ，民法第四百七十八條前段定有明文；又所謂連帶保證，係指保證人與主債務人
    就債務之履行，對於債權人各負全部給付之責任者而言，是連帶保證債務之債權
    人得同時或先後向保證人為全部給付之請求（最高法院四十五年台上字第一四二
    六號判例、七十七年台上字第一七七二號判決參照）。再按遲延之債務，以支付
    金錢為標的者，債權人得請求依法定利率計算之遲延利息。但約定利率較高者，
    仍從其約定利率；當事人得約定債務人於債務不履行時，應支付違約金，民法第
    二百三十三條第一項、第二百五十條第一項分別定有明文。被告菘泰公司向原告
    借款五筆未依約清償，經視為全部到期，尚積欠如主文第一項所示之本金、利息
    及違約金迄未清償，而被告丁○○、丙○○為系爭五筆借款連帶保證人；被告己○○為系爭第二筆至第五筆借款之連帶保證人；被告辛○○為系爭第二筆借款之
    連帶保證人；被告庚○○為系爭第二、三筆借款之連帶保證人，前已認定，揆諸
    前開說明及規定，被告自應連帶負清償責任。從而，原告本於消費借貸及連帶保
    證之法律關係，訴請被告菘泰精機企業有限公司、丁○○、丙○○連帶給付原告
    一千四百四十八萬一千九百二十五元及如附表編號一至編號五所示之利息、違約
    金；被告乙○○就其中之一千零六十六萬元及如附表編號一、編號四、編號五所
    示之利息、違約金與被告菘泰精機企業有限公司、丁○○、丙○○負連帶清償之
    責；被告己○○就其中之一千二百二十三萬一千九百二十五元及如附表編號二至
    編號五所示之利息、違約金與被告菘泰精機企業有限公司、丁○○、丙○○負連
    帶給付之責；被告辛○○應就其中之二百三十三萬二千九百二十五元及如附表編
    號二所示之利息、違約金與被告菘泰精機企業有限公司、丁○○、丙○○負連帶
    給付之責；被告庚○○應就其中之三百八十二萬一千九百二十五元及如附表編號
    二、編號三所示之利息、違約金與被告菘泰精機企業有限公司、丁○○、丙○○
    負連帶清償之責，為有理由，應予准許。
五、原告陳明願供擔保，請求宣告假執行，經核無不合，爰酌定相當擔保金額准許之
    。
據上論結，本件原告之訴為有理由，依民事訴訟法第三百八十五條第一項前段、第八
十五條第二項、第三百九十條第二項，判決如主文。
中　　　華　　　民　　　國　　九十一　　年　　  七　    月　　二十三　　日
　　　　　　　　　　　　　　　　　臺灣臺北地方法院民事第四庭
　　　　　　　　　　　　　　　　　　　審判長法　　　官　謝明珠
　　　　　　　　　　　　　　　　　　　　　　法　　　官　蔡政哲
　　　　　　　　　　　　　　　　　　　　　　法　　　官　孫萍萍
右為正本係照原本作成
如對本判決上訴，須於判決送達後廿日內向本院提出上訴狀
中　　　華　　　民　　　國　　九十一　　年　　　七　　 月　　 二十三    日
　　　　　　　　　　　　　　　　　　　　　　法院書記官　袁以明
